---
title: "SIR - введение в базовое R"
author: "Grigory Gladkov"
date: "2023-01-16"

output: 
  html_document:
    toc: true
    toc_float: true
    toc_depth: 5
    number_sections: false
    theme: lumen
---


```{r setup, include=FALSE}

knitr::opts_chunk$set(echo = TRUE)
knitr::opts_chunk$set(warning = FALSE, message = FALSE) 
knitr::opts_knit$set(root.dir = "~/Documents/SIR_wd/")
# rmarkdown::find_pandoc(dir = "/home/gladkov/.conda/envs/bi/bin")
options(getClass.msg=FALSE)

```


## импорт

```{r}

library(readxl)
library(tidyverse)

```


## Горячие клавиши:

- `Ctrl + Shift + C` - закомментировать/раскомментировать
- `Ctrl + Enter` - выполнить активную строку
- `Tab` или `Ctrl + Space` - автоподстановка
-  `Alt + -` - присвоение
- `Ctr + Shift + M` - pipe
- Встроенная справка ?названиеФункции


# День 1

## Задать рабочее окружение

```{r}

setwd('~/Documents/SIR_wd/') 
getwd()
list.files()

```

чтение файла(csv - comma delimited - разделитель запятая)


```{r}

pen <- read.csv('pen.csv', row.names = 'X')

```

## Cвойства таблицы

класс объекта

```{r}

class(pen)

```


количество строк

```{r}

nrow(pen)


```

количество столбцов

```{r}

ncol(pen)

```


типы столбцов

```{r}

str(pen)

```

проверить на наличие NA и удалить их

```{r}

colSums(is.na(pen))

```

```{r}

pen.no.na <- na.omit(pen)

```


## Индексация 

столбцы \
`%>% head()`  вставлено для удобства вывода

```{r, rows.print=5}

pen.no.na[,2] %>% 
  head()

```



```{r, rows.print=5}

pen.no.na[,'island'] %>% 
  head()

```

строки

```{r}

pen.no.na[2,]

```

```{r}

pen.no.na[c('pen_1', 'pen_3'),] 

```

ячейка

```{r}

pen.no.na[13,5]

```


фильтрация \
Только те строки где пингвины - Адели \
`%>% head()` вставлено для удобства вывода

```{r}

head(pen.no.na[pen.no.na$species  == 'Adelie',]) %>% 
  head()

```

# День 2
## Логические операторы

- `&` - логический оператор 'И' 
- `|` - логический оператор 'И'
- `!=` - логический оператор 'НЕ'
- `==` - логический оператор 'РАВНО'

Только те строки где пингвины - Адели и самцы

```{r}

pen.no.na[pen.no.na$species  == 'Adelie' & pen.no.na$sex  == 'male',] %>% 
  head()

```

еще примеры фильтрации

```{r}

pen.no.na[pen.no.na$body_mass_g > 3200,] %>% 
  head()

```

```{r}

pen.no.na[pen.no.na$body_mass_g > 3200 | pen.no.na$bill_length_mm > 200, ] %>% 
  head()

```


## Циклы и списки

код учебный - это неэффективный путь


Создаём список из массы тела

```{r, rows.print=5}

mass.list <-  as.list(pen.no.na$body_mass_g)
mass.list %>% 
  head()

```

циклом пересчитываем массу тела из килограмы в пуды, \
превращаем список обратно в вектор в конце

```{r, rows.print=5}

pood.mass <- list()

for (i in mass.list){
  res <- i / 16.3807
  pood.mass <- append(pood.mass, res)
}

unlist(pood.mass) 

```


можно было проще

```{r, max.print=5}

pen.no.na$body_mass_g / 16.3807

```

## Семейство apply
Лучше итерироваться семейством функций apply. 

```{r}

apply(pen.no.na[,3:6], 2,  mean)

```

```{r}

colMeans(pen.no.na[,3:6])

```

```{r}

apply(pen.no.na[,3:6], 2,  median)

```



## Пользовательские функции


```{r}

pood_transformer <- function(value){
  pood <- 16.3807
  res <- value / pood
  res
}

sapply(pen.no.na$body_mass_g, pood_transformer)

```


## Tidyverse

pipe - `Ctr + Shift + M`

```{r, include=FALSE}

library(readxl)
library(tidyverse)

```


```{r}

pen.ex <- read_xlsx('pen.xlsx')
# pen.ex <- readxl::read_xlsx('pen.xlsx')
pen.ex

```

pen.no.na[,'island']

```{r}

pen.ex %>% 
  select(island) %>% 
  head()

```

pen.no.na <- na.omit(pen)

```{r}

pen.ex.na <- pen.ex %>% 
  drop_na()

```


pen.no.na[pen.no.na$species  == 'Adelie' & pen.no.na$sex  == 'male',]

```{r}

pen.ex.na %>% 
  filter(species == 'Adelie' & sex == 'male') 

```

## Семейство mutate
добавляем новую колонку - теперь масса пингвинов в пудах

```{r}

pen.ex.na %>% 
  mutate(body_mass_pood = pood_transformer(body_mass_g)) 

```

можем извлечь столбец в вектор

```{r}

pen.ex.na %>% 
  mutate(body_mass_pood = pood_transformer(body_mass_g)) %>% 
  pull(body_mass_pood) 

```

отбираем только те стобцы, которые содержат '_g' \
преобразем все столбцы в оставшейся таблице

```{r}

pen.ex.na %>% 
  select(contains('_g')) %>% 
  mutate_all(pood_transformer) %>% 
  head()

```

более корректная альтернатива - отбираем столбец по названию

```{r}

pen.ex.na %>% 
  mutate_at('body_mass_g', pood_transformer) %>% 
  head()

```


### Группировка, сводные таблицы

количество пингвинов на разных островах

```{r}

pen.ex %>% 
  group_by(island) %>% 
  count() 

```

```{r, eval=FALSE}

pen.ex %>% 
  group_by(island) %>% 
  median()

```

?count()
?median()

медиана для отдельных островов

```{r}

pen.ex.na %>% 
  group_by(island) %>% 
  summarise_all(median)

```
медиана для отдельных островов - но оставлены только столбцы с цифрами

```{r}

pen.ex.na %>% 
  group_by(island) %>% 
  summarise_if(is.numeric, median)

```

медиана по весу в пудах

```{r}

pen.ex.na %>% 
  group_by(island) %>% 
  summarise(median_pood = median(pood_transformer(body_mass_g)))

```

## ggplot2

Стандартный пакет для визуализации - зависимость длины клюва от веса

```{r}

plot(pen.ex.na$bill_length_mm, pen.ex.na$body_mass_g)

```

длина клюва зависит от массы тела?

```{r}

ggplot(data = pen.ex.na) +
  geom_point(aes(x = body_mass_g, 
                 y = bill_length_mm))

```



?stat_smooth

```{r}

pen.ex.na %>% 
  ggplot(aes(x = body_mass_g, 
             y = bill_length_mm)) +
  geom_point() +
  stat_smooth(method = "lm")

```

разные виды?


```{r}

pen.ex.na %>% 
  ggplot() +
  geom_point(aes(x = body_mass_g, 
                 y = bill_length_mm, 
                 color = species))

```

### Боксплоты

смотрим вес у разных родов c разбиением на пол при помощи боксплотов

```{r}

pen.ex.na %>% 
  ggplot() +
  geom_boxplot(aes(y = body_mass_g, x = species))

```


```{r}

pen.ex.na %>% 
  ggplot() +
  geom_boxplot(aes(y = body_mass_g, x = species, color = sex))

```


у одних и тех же пингвинов на разных островах один и тот же вес

```{r}

pen.ex.na %>% 
  ggplot(aes(y = body_mass_g, x = species, color = sex)) +
  geom_boxplot() +
  facet_wrap(~ island)

```

## Версии пакетов

```{r}

sessionInfo()

```

