---
title: "pulkovo - phyloseq - basic EDA"
author: "Grigory Gladkov"
date: "2024-01-18"
output:
  html_document:
    toc: yes
    toc_float: yes
    toc_depth: 5
    number_sections: no
    theme: lumen
  pdf_document:
    toc: yes
    toc_depth: '5'
---

```{r setup, include=FALSE}

knitr::opts_chunk$set(echo = TRUE)

```

## Импорт пакетов

Установка пакетов: \
- ggpubr есть в CRAN \
- ampvis2 надо ставить из гитхаба: 

install.packages("remotes") \
remotes::install_github("kasperskytte/ampvis2")

setwd - ваша рабочая директория \
В ней должны лежать ps.ff и bargraph.R

```{r}

library(phyloseq)
library(dplyr)
library(ggplot2)
library(ggpubr)
library(ampvis2)

source('bargraph.R')
setwd('~/Documents/SIR_wd/')

```

Чтение RDS объекта, изменение метаданных

```{r}

ps <- readRDS('ps.ff')

ps@sam_data <- ps@sam_data %>% 
  data.frame() %>% 
  mutate(Salinity = as.factor(Site) %>% 
          recode(Ashan = 'Low',
                 Middle = 'Middle',
                 high_road = 'High')) %>% 
  relocate(Salinity) %>% 
  sample_data()

ps  

```

## Базовые характеристики

Сколько у нас прочтений на каждую библиотеку?

```{r}

sample_sums(ps) %>% 
  sort()

```

Сколько у нас прочтений на ASV?

```{r}

taxa_sums(ps) %>% 
  hist(breaks = 100)

```

## Бета-разнообразие


```{r}

ord.pcoa <- ordinate(ps, method = 'PCoA', distance = 'bray')
plot_scree(ord.pcoa)

```
```{r}

plot_ordination(ps, ord.pcoa, type = 'samples', color = 'Salinity')

```
Из туториала vegan:
https://rpubs.com/CPEL/NMDS \
As a rule of thumb literature has identified the following cut-off values for stress-level: \

    Higher than 0.2 is poor (risks for false interpretation).
    0.1 - 0.2 is fair (some distances can be misleading for interpretation).
    0.05 - 0.1 is good (can be confident in inferences from plot).
    Less than 0.05 is excellent (this can be rare).


```{r, message=FALSE, fig.asp=1}

# vegan::vegdist(ps@otu_table %>% as.data.frame())
ord.nmds <- ordinate(ps, method = 'NMDS', distance = 'bray')
ord.nmds$grstress
vegan::stressplot(ord.nmds)

```

```{r}

plot_ordination(ps, ord.nmds, type = 'samples', color = 'Salinity')

```


Разрежение

```{r}

ps.r <- rarefy_even_depth(ps, rngseed = 23)
ord.r <- ordinate(ps.r, method = 'PCoA', distance = 'bray')
plot_ordination(ps.r, ord.r, type = 'samples', color = 'Salinity')

```

Отбираем только точки из точки с высоким и средним засолением.

```{r}

ps.hm <- prune_samples(ps.r@sam_data$Salinity %in% c('High', 'Middle'), ps.r)
ps.hm <- prune_taxa(taxa_sums(ps.hm) > 0, ps.hm)
ps.hm

```

```{r}

ord.hm <- ordinate(ps.hm, method = 'PCoA', distance = 'bray')
plot_ordination(ps.hm, ord.hm, type = 'samples', color = 'Salinity')

```

p-value hacking

```{r}

dist <- phyloseq::distance(ps.hm, "bray")
metadata <- sample_data(ps.hm@sam_data) %>% 
  data.frame()
vegan::adonis2(dist ~ Salinity, data = metadata)

```

## Альфа-разнообразие

```{r}

plot_richness(ps.hm, x = 'Salinity', measures = c('Observed', 'Shannon', 'InvSimpson'), color = 'Salinity')

```

```{r, fig.height=4, fig.width=3}

p.alpha <- phyloseq::estimate_richness(ps.hm,  measures = c('Observed', 'Shannon', 'InvSimpson')) %>% 
  cbind2(ps.hm@sam_data %>% data.frame) %>% 
  ggplot(aes(x = Salinity, y = Observed)) +
    geom_boxplot()
    
p.alpha

```

еще больше p-value хакинга

```{r, fig.height=4, fig.width=3}

p.alpha + 
  stat_compare_means() +
  stat_compare_means(label = "p.signif", label.x = 1.5, label.y = 4)

```

## Относительная представленность

```{r}

plot_bar(ps.hm, fill="Phylum", x = 'Salinity')

```

```{r}

bargraph(ps, "Phylum", 0.02) +
  facet_grid(~Salinity ,scales = 'free_x') 

```


```{r, message=FALSE}

amp.hm <- amp_load(ps.hm)
amp.hm

```

```{r, fig.height=6, fig.width=4}

amp_heatmap(amp.hm, group_by = 'Salinity', 
            tax_aggregate = 'Phylum',
            tax_show = 15)

```

```{r, fig.height=6}

amp_heatmap(amp.hm, 
            group_by = 'Salinity', 
            tax_aggregate = 'Species', 
            tax_add = 'Genus', 
            tax_show = 30)

```

```{r, fig.asp=1}

amp_venn(amp.hm, group_by = 'Salinity', cut_a = 0.001)

```


Если вам нужно посмотреть как статистически различаются представленности, посмотрите например вот этот мануал: \
https://microbiome.github.io/course_2021_radboud/differential-abundance-analysis.html


```{r}

sessionInfo()


```

